臺灣高雄地方法院民事判決
108年度重訴字第132號
原      告  陳清文  
            李永盛  

被      告  陳清華（即陳萬來之承受訴訟人）

            陳清寶（即陳萬來之承受訴訟人）

            陳麗蘭（即陳萬來之承受訴訟人）

            陳聰明（即陳萬來之承受訴訟人）

            陳善助  
上  一  人  
訴訟代理人  陳林勸  

被      告  陳居春  
上  一  人  
訴訟代理人  陳蔡秀月
被      告  簡榮宗  
兼 上 一人
訴訟代理人  簡榮成  
上  一  人
訴訟代理人  簡廷皇  
被      告  陳進德  
            陳招文  
上  一  人 
訴訟代理人  邱黃淑娟
被      告  陳居專  
            陳春恭  
            陳玲璋  
上三人共同
訴訟代理人  許禎容  
被      告  郭貴蘭  
            劉育丞  

上二人共同
訴訟代理人  郭貴美  

被      告  陳文仁  
            陳桂香  
            陳文禮  
            張簡華偉
上  一  人
訴訟代理人  張簡欣柔

被      告  陳明家  
            陳明和  
上二人共同  
訴訟代理人  陳簡玉好
被      告  陳進財  
            吳陳秀絨
上  一  人  
訴訟代理人  吳玉音  
被      告  陳進國  
            陳進隆  
            陳柏廷  
            陳威廷  


兼 上 一人
訴訟代理人  陳清岳  

            陳武章  
上  一  人  
訴訟代理人  陳嘉豐  
被      告  財政部國有財產署

法定代理人  曾國基  
訴訟代理人  黃莉莉  
複 代 理人  李明一  
            陳緯耀  
上列當事人間分割共有物事件，本院於民國111年3月2日言詞辯
論終結，判決如下：
    主      文
兩造共有坐落高雄市○○區○○段○○○地號土地、○○○地號土地，合併
分割方法如附圖【即高雄市政府地政局大寮地政事務所民國一一
○年二月五日寮法土字第四四○○號共有物分割測量成果圖（被告
方案）】、附表、附表、附表所示。
兩造間應互為補償之金額詳如附表所示。
訴訟費用由兩造按如附表所示之比例負擔。
    事實及理由
壹、程序方面：
一、按受輔助宣告之人為訴訟行為時，應經輔助人同意。民法第
    15條之2第1項第3款規定甚明。經查，臺灣高雄少年及家事
    法院103年度監宣字第349號於民國103年8月26日裁定宣告被
    告辰○○為受輔助宣告人，並選定原告未○○為輔助人之事實，
    有上開裁定在卷可稽 （見重訴卷第259頁）。而本案審理
    期間，原告未○○對被告辰○○同時到庭表示意見均未曾表示不
    同意，則受輔助宣告人即被告辰○○為本件訴訟行為，顯已得
    輔助人即原告未○○同意，先予敘明。
二、次按不動產之分割，專屬不動產所在地之法院管轄，民事訴
    訟法第10條第1項定有明文。查原告訴請分割之共有物即如
    附表、附表所示坐落高雄市○○區○○段000地號（權利範圍
    全部，面積2772.23平方公尺）、575地號之土地（權利範圍
    全部，面積974.99平方公尺；上開二地號土地，下分稱560
    地號土地、575地號土地，合稱系爭土地）係位於本院轄區
    ，應專屬本院管轄，合先敘明。
三、被告玄○○於110年8月17日訴訟繫屬中死亡，其應有部分由被
    告酉○○、黃○○、Ａ○○、戌○○4人繼承並辦理分割繼承登記取得
    ，原告聲明承受訴訟，並提出戶籍謄本、土地登記謄本附卷
    可稽（見重訴卷第387至433頁），核無不合，應予准許。
四、本件被告Ａ○○、卯○○、庚○○、宙○○、壬○○、辛○○、午○○、己○○、丙○○○、子○○、癸○○、天○○、甲○○○、地○○、宇○○、丑○○
    均未於最後言詞辯論期日到場，核無民事訴訟法第386條各
    款所列情形，爰依原告之聲請，由其一造辯論而為判決。
貳、實體方面：
一、原告主張：560地號土地及575地號土地為兩造共有，共有人
    及其應有部分分別如附表、附表原持有權利範圍欄所示。
    查560地號、575地號土地之共有人間均未以契約約定不分割
    期限，該等土地亦無因物之使用目的不能分割情事，惟共有
    人間不能達成分割協議，原告自得依民法第823條第1項、第
    824條第2項規定，訴請判決分割系爭土地。又560地號土地
    、575地號土地均為都市土地，使用分區編定為住宅區，為
    建築用地，共有人間就該等土地均無分管協議，而該等土地
    上現有共有人之未辦保存登記建物或地上物坐落，爰請求裁
    判為分割，伊對於Ｆ○○希望伊所提第6次分割方案之C、D、F2
    換個方向分割沒有意見等語。並聲明：請准兩造共有之560
    地號土地、575地號土地予以分割，分割方法如附圖所示。
二、被告（下分稱時稱姓名）答辯：
　㈠財政部國有財產署以：兩造就共有之560地號土地並無分管協
    議，亦無不能分割之協議。575地號土地面積為974.99平方
    公尺，國有應有部分為720分之25，換算持分面積為33.85平
    方公尺，登記國有原因為抵繳稅款，伊為登記之管理者（實
    際管理者為其下級機關即財政部國有財產署南區分署）。伊
    固同意分割系爭土地，惟持分面積未達高雄市畸零地使用自
    治條例第4條附表一規定之最小建築面積36平方公尺，不利
    伊使用、收益、處分，故請求准以變賣共有物而以價金分配
    於全體共有人方式，或以原物分配伊以外其他共有人而以市
    價計算之金額以金錢補償伊方式分割等語置辯。並聲明：就
    兩造共有575地號土地請求准予變賣共有物而以價金分配於
    全體共有人方式，或以原物分配予財政部國有財產署以外其
    他共有人而以市價計算之金額以金錢補償財政部國有財產署
    方式分割。
　㈡卯○○、庚○○、辛○○、巳○○均以：伊等之祖先10餘口人原居住
    於560地號土地、575地號土地之紅瓦矮屋，該舊屋於66年間
    因遭逢賽洛瑪風災而嚴重破損，不堪居住，當時巳○○之祖父
    陳設遂於該等土地上興建透天厝（即現門牌號碼為高雄市○○
    區○○路0000○0000○0000○0000號房屋），惟因陳設務農而不
    識字，亦不諳法律規定，故未辦理建物所有權登記。陳設過
    世後，上開前庄路26-1、26-2、26-3、26-4號房屋分別由巳
    ○○之父陳○○及卯○○、庚○○、辛○○分別繼承。上開4棟建物坐
    落於560地號土地上，前方空地為其大門前庭，紅瓦矮房為
    陳設生前所居，現做置物之用，575地號土地有伊等共同使
    用之活動空間。伊等自出生起迄今均居住於該處，就系爭土
    地仍按持分比例共同使用中，而伊等已年邁，並無能力另擇
    他處，原告在未與伊等善意協議、告知之情況下逕自訴請分
    割土地，恐使伊等權益受損。如系爭土地依法須為分割，爰
    請求按地權產權予以公平公正之分割，使伊等使用之土地及
    建物得以保留原貌等語置辯。
　㈢宙○○、壬○○、子○○、癸○○均以：伊等分別居住坐落系爭土地
    上之門牌號碼高雄市○○區○○路0000○0000○0000號房屋。上開
    3棟房屋均為伊等之祖父陳○○所興建，惟因陳○○務農而不識
    字，亦不諳法律規定，故未辦理建物所有權登記。陳○○過世
    後，上開3棟房屋即由伊等繼承而分別居住使用迄今，而房
    屋前面空地則作為停車、曬衣、出入通行道及玩樂休閒用途
    。原告在未與伊等善意協議、告知之情況下逕自訴請分割土
    地，恐使伊等權益受損。衡酌伊等以居住於該處十餘載，且
    現況大環境經濟狀況不佳，為求終老及免除後代子孫經濟壓
    力，盼能保留上述原狀，故系爭土地是否分割，懇請法院基
    於公平公正原則裁決之。又如依法有分割必要，亦懇請在不
    損及伊等權益之情形下，就地權產權為公平之分割，伊等土
    地維持共有。伊贊成原告所提出第7次分割方案等語置辯。
  ㈣酉○○、戌○○、黃○○（含玄○○）則以：共有人間就系爭土地並
    無分管協議，亦無不為分割之約定，系爭土地亦無不能分割
    之情事，原告固得訴請分割，惟原告主張之分割方案係其與
    少數共有人所規劃，不能代表全部共有人之意見。蓋依原告
    起訴主張之560地號土地分割方案，伊所分得持有之土地被
    分割成狹長形狀，嚴重降低該地未來作為自用住宅之居住品
    質及使用效益；又伊之部分持分另被分配與全體共有人維持
    共有，而該土地竟坐落於原告所分得之土地旁邊，與伊分得
    之土地相隔甚遠，造成伊所持有土地之使用權益受損。再者
    ，依原告原主張之575地號土地分割方案，將伊之持分與其
    他20名共有人分割維持共有，且分割後該土地之形狀並非方
    正；又伊之部分持分另被分配與全體共有人維持共有，惟原
    告並未敘明該共有土地之用途，亦影響伊所持有土地之使用
    效益。綜上，伊同意分割，但不同意原告所提分割方案，應
    由全部共有人共同討論後再決定分割方案。伊不同意原告所
    提第7次分割方案，原告所提第6次分割方案與Ｆ○○之修正方
    案相比較，伊贊成Ｆ○○之方案。伊不同意與Ｆ○○找補，與Ｆ○○
    無協商彼此找補之事等語置辯。並聲明：⑴原告之訴及其假
    執行之聲請均駁回。⑵如受不利判決，願供擔保請准宣告免
    為假執行。
  ㈤郭桂蘭、Ｂ○○均稱：同意分割，請求原物分割，伊等分到之土
    地維持共有，且維持共有土地上保有門牌號碼24號房屋，伊
    等不同意原告所提第7次分割方案，對於原告所提第6次方案
    與Ｆ○○所提修正方案均無意見等語。
  ㈥亥○○稱：不同意分割，若要分割，伊希望分到自己持分的土
    地，希望分到28號坐落位置之土地，對於原告所提第6次方
    案與Ｆ○○所提修正方案相較，伊贊成Ｆ○○之方案。
  ㈦Ｆ○○以：同意分割，不要鑑價拍賣。母親及弟弟Ｅ○○全家人在
    此居住屬560地號土地之Q及Q1處，而Ｅ○○是以鐵工維生，一
    些工具都在Q1裡，若將Q1分割給玄○○（玄○○之承受訴訟人）
    ，必定影響生計，且玄○○之建物都在575地號土地裡A的位置
    。伊希望維持原有使用方式，與玄○○的地互為找補。原告所
    提第6次分割方案與伊之修正方案相較，伊贊成自己的方案
    等語至辯。
  ㈧Ｅ○○則以：同意分割，不要鑑價拍賣，原告所提第6次分割方
    案中Q及Q1為本人房屋中客廳、車庫及廁所使用區域，若按
    此方案分割時，本人勢必要將其拆除。伊對於原告所提第6
    次分割方案及Ｆ○○之修正方案均不贊成，希望住在560地號土
    地，保持原坪數不變動。因Ｅ○○若因原分割方案將會被拆除
    部分原住所，願申請購買財政部國有財產署於575地號土地
    之持分，讓伊原有住居保留完整，伊要向財政部國有財產署
    申購的只有暫編地號575，伊已經提出申請了等語。
  ㈨戊○○、午○○均稱：不同意分割，如果一定要分割，伊等要與
    己○○3人維持土地共有，維持共有土地上保有門牌號碼25號
    房屋，伊等不同意原告所提出第7次分割方案。
  ㈩甲○○○則稱：伊的部分由伊與地○○、宇○○、天○○維持共有。
  丑○○稱：伊同意分割，但伊希望分到自己持分的土地，伊忘
    了共有土地上房屋的門牌號碼為何，分割後伊同意拆除，伊
    的S部分要分割出來，原本暫編地號575⑶及575⑷上有伊的舊
    房子，有放東西，但沒有人住，伊也沒有更好的方案，伊不
    同意原告之第7次分割方案等語。
  宇○○係稱：不同意分割，若要分割，伊希望分到23號房屋的
    土地，伊不要和別人維持共有等語。
  辰○○、寅○○、申○○均稱：同意分割，同意原告之分割方案等
    語。
  丙○○○之訴訟代理人到庭時未為任何陳述；Ａ○○、己○○、天○○
    、地○○則均未於言詞辯論期日到庭，亦未提出書狀為任何陳
    述或答辯。
三、本院之判斷：
　㈠按各共有人，除因物之使用目的不能分割或契約訂有不分割
    之期限者外，得隨時請求分割共有物；分割之方法不能協議
    決定，法院得因任何共有人之請求，命為原物分配或變價分
    配，或兼採原物分配及變價分配，或兼採原物分配及金錢補
    償，此觀民法第823條第1項、第824條第2項、第3項自明。
    查系爭土地為兩造分別共有，兩造之應有部分比例如附表
    、原持有權利範圍欄所示，系爭土地無不能分割之情事，
    兩造亦未約定分割期限，惟兩造不能協議分割，原告始提起
    訴訟一情，為兩造所不爭執，並有系爭土地登記謄本在卷可
    稽（見重訴卷第79至96頁），是原告基於系爭土地共有人
    之地位，訴請裁判分割系爭房地，洵屬有據。
　㈡次按共有人部分相同之相鄰數不動產，各該不動產均具應有
    部分之共有人，經各不動產應有部分過半數共有人之同意，
    得適用前項規定，請求合併分割，民法第824條第6項前段定
    有明文，觀諸該條項之立法理由，係為促進土地利用、避免
    土地過分細分，而允許法院斟酌具體情形准予合併分割。是
    如二土地間雖有間隔其他土地，惟該土地如僅係聯絡道且具
    體情形無礙二土地合併利用者，因與上開立法意旨相符，仍
    得認屬該條項規定之相鄰土地而得允許合併分割。查560地
    號土地與575地號土地土地間雖有574地號、589地號之4米計
    畫道路，然該等計畫道路上目前尚有未○○之鋼筋混泥土建物
    及鐵皮建物、亥○○之鋼筋混泥土建物及鐵皮建物、巳○○、卯
    ○○、庚○○、辛○○共有之磚造建物等部分在其上，系爭土地目
    前具體情形無礙二土地合併利用，合併分割可避免土地過分
    細分，堪認系爭土地屬相鄰，為共有人部分相同之數不動產
    ，並土地使用分區均為住宅區、地目均為建，且系爭土地即
    合併分割土地，均有應有部分合計逾2分之1面積之共有人同
    意合併分割，依前開規定意旨，系爭土地得合併分割。
　㈢復按定共有物分割之方法，固可由法院自由裁量，但仍應斟
    酌各共有人之意願、共有物之性質、價格、分割前之使用狀
    態、經濟效用、分得部分之利用價值及全體共有人之利益等
    有關情狀，定一適當公平之方法以為分割。又按現行民法第
    824條，有鑑於共有物之性質或用益形態多樣複雜，對於裁
    判上分割共有物之分割方法，採多樣及柔軟性之規定。依該
    條第2項前段之規定，如原物分配有困難時，雖得變賣共有
    物，以價金分配於各共有人。惟共有物之裁判上分割，仍以
    原物分割為原則，必須以原物分割有事實上或法律上之困難
    ，例如原物性質上無法分割或分割將減損其價值之情形，始
    得依變賣之方法分配價金，以維護共有物之經濟效益，及兼
    顧共有人之利益與實質公平。倘共有物在性質上並無不能分
    割或分割將減損其價值之情形，僅因共有人各執己見，難以
    整合其所提出之分割方案者，法院仍應斟酌共有物之性質、
    共有人之利害關係、經濟價值及利用效益，依民法第824條
    所定之各種分割方法為適當之分配，尚不能逕行變賣共有物
    而以價金分配於各共有人（最高法院102年度台上字第1336
    號判決可參）。另按分割共有物，以消滅共有關係為目的，
    法院裁判分割共有物土地時，除因該土地內部分土地之使用
    目的不能分割或部分共有人仍願維持其共有關係，應就該部
    分土地不予分割或准該部分共有人成立新共有關係外，應將
    土地分配於各共有人單獨所有（最高法院96年度台上字第10
    8號判決要旨參照）。亦即，法院裁判分割共有物，應斟酌
    共有人之應有部分比例、各共有人之意願、土地之價值、現
    有使用狀況、經濟效用、對外通行問題、各共有人所分得之
    土地能否為適當之利用，及各共有人間有無符合公平之原則
    等因素為通盤考量，以定一適當公允之方法為分割。經查：
　⒈本院經審酌原告歷次所提出之分割方案及Ｆ○○所提出修正方案
    （即將原告第6次方案中編號Ｃ、Ｄ、Ｆ2分割方向依序變更為
    如附圖暫編地號575⑸、575⑹、575⑺所示），Ｆ○○所提出修正
    方案分割地形尚屬完整，且大致上符合原物分割及現況分配
    的原則，又為使分割後各共有人取得土地均能方便對外出入
    使用，如附圖暫編地號560⑵（即分割方案編號Ｕ）、暫編地
    號575（即分割方案編號Ｔ）均設有私設道路以供通行，使各
    共有人可對外聯絡出入，Ｆ○○所提出修正方案並使分得分割
    方案編號Ｃ（即暫編地號575⑸）之Ｆ○○、Ｅ○○使用形狀較為平
    整好利用，且編號Ｃ、Ｄ、Ｆ2（即暫編地號575⑸、575⑹、575⑺
    ）將來均可透過北方之私設道路（即暫編地號575、分割方
    案編號Ｔ）及南方之4米計畫道路通行，原告對Ｆ○○所提之修
    正方案亦表示無意見等情。因Ｆ○○提出之修正分割方案，可
    保留大部分現有人居住使用之地上物，維持土地使用現狀，
    雖因規劃日後通行道路、Ｆ○○與Ｅ○○在560地號土地上共有之
    磚造及鐵皮建物有部分無法與分割線完全吻合，而有可能損
    及部分地上物，然系爭土地上存有多筆興建已久、未辦理保
    存登記之建物（有鋼筋混泥土、磚造、鐵皮等不同材質），
    玄○○（含其承受訴訟人）並無意願與Ｆ○○、Ｅ○○協商560地號
    土地另行分割找補之方式，為使各共有人於土地分割以後所
    分得土地形狀完整，並均能臨路對外出入，亦難以全數保留
    ，僅能權衡經濟價值後為取捨。因此，本院認為Ｆ○○所主張
    之如附圖高雄市政府地政局大寮地政事務所110年2月5日寮
    法土字第4400號共有物分割測量成果圖被告方案，兼顧通行
    機能、土地形狀方正完整及經濟效益價值，並盡量保留維持
    共有人的使用現狀，減少共有人所受損害，是屬於合理妥適
    的分割方法，應認為可堪採認，爰諭知如主文第1項所示。
　⒉又雖部分共有人表示較贊成原告所提第7次分割方案（原告所
    提第7次分割方案見重訴卷第41至47頁），然亦有玄○○、宇
    ○○、午○○、戊○○、庚○○、丁○○、Ｂ○○、丑○○等數名共有人表
    示不同意原告所提第7次分割方案，且本院審酌原告所提第7
    次修正方案中，分割圖編號Ｂ、Ｃ土地形狀均非平整，將來利
    用上恐有不便，另分割圖編號Ｄ則分開在分割圖編號Ａ之兩側
    ，分割圖編號Ｃ、Ｄ土地之共有人均仍高達20餘人，故本院認
    Ｆ○○所提出修正方案較能兼顧兩造之利益而為可採。
　⒊至財政部國有財產署固主張請求准以變賣共有物而以價金分
    配於全體共有人方式，或以原物分配予財政部國有財產署以
    外其他共有人而以市價計算之金額以金錢補償財政部國有財
    產署方式分割等語。惟查，變價分割雖不失為公平簡便之分
    割方法，然系爭土地並無性質上無法分割或分割將減損其價
    值之情形，故變價分割之方式不可採；此外，經本院徵詢到
    庭之系爭土地共有人，除Ｅ○○表示業已向財政部國有財產署
    申購暫編地號575部分之權利範圍外（約需半年以上之流程
    時間），其餘共有人均稱無意願向財政部國有財產署申購權
    利範圍（見重訴卷第247至249頁），故此方案亦難認可採
    。
　㈣再按以原物為分配時，如共有人中有未受分配，或不能按其
    應有部分受分配者，得以金錢補償之。民法第824條第3項定
    有明文。又按共有物之分割，如依原物按應有部分之比例分
    配，價值不相當，而須以金錢補償時，應以原物之總價值，
    按各共有人應有部分算出其價值，再與各共有人實際分得部
    分之價值相較，由分得價值較高之共有人，就其超出應有部
    分價值之差額部分，對分得價值較低之共有人全體為補償，
    並依各該短少部分之比例，定其給付金額。而訴之有無理由
    ，應依事實審言詞辯論終結時之狀態決之，各共有人依原物
    按應有部分之比例分配，價值不相當，而須以金錢補償時，
    各共有人實際分得部分之價值，自應以言詞辯論終結時之狀
    態為其基準（最高法院108年台上字第60號判決可資參照）
    。查系爭土地依如附圖、附表、附表、附表所示分割方
    案分配結果將致共有人分得土地面積、價值與原應有部分有
    所差異，就不能按其應有部分受分配之共有人，自當以金錢
    補償之。本院審酌經囑託城鄉不動產估價師聯合事務所鑑定
    ，鑑定報告敘明本次住宅區用地鑑定評估作業以比較法及土
    地開發分析法為估價方法，各暫編地號土地之勘估單價（分
    割土地現值）如附表所示，有外放之鑑定報告在卷可參。
    是系爭土地依如附圖、附表、附表、附表所示方案分割
    後，本院依兩造持分價值增減計算整理出系爭土地各共有人
    間相互找補金額明細表如附表所示（因560地號土地、575
    地號土地共有人略有異，故分列2個表計算相互找補金額）
    ，諭知兩造間應互為補償之金額如主文第2項所示，以求公
    平。至鑑定報告中所載暫編地號560（即分割方案編號Ｈ、Ｉ
    、Ｊ、Ｋ）、560⑸（即分割方案編號Ｐ、Ｐ1、Ｏ、Ｏ1）分配給各
    共有人之面積相加後，合計依序共為433.69平方公尺、1021
    .25平方公尺（即原告原本第6次方案自行計算之面積）部分
    ，因與大寮地政事務所實際測繪結果有異，且若未依照大寮
    地政事務所測繪成果圖，將會影響暫編地號560⑴及560⑵，分
    割圖形亦會不同，原告曾向大寮地政事務所承辦人員表示暫
    編地號560有缺少部分，願意以金錢補償，有本院110年5月1
    9日公務電話紀錄及高雄市政府地政局大寮地政事務所檢送
    之系爭土地測量面積計算表、測量成果圖等存卷可佐（見重
    訴卷第285、295至303頁），是本院依地政事務所之測繪成
    果圖將該等部分修正如附表獲分配權利範圍欄、獲分配面
    積欄所示，依此，附表、附表找補金額之計算亦隨之有所
    修正，附此敘明。
　㈤此外，按應有部分有抵押權或質權者，其權利不因共有物之
    分割而受影響。但有下列情形之一者，其權利移存於抵押人
    或出質人所分得之部分：權利人同意分割。權利人已參加
    共有物分割訴訟。權利人經共有人告知訴訟而未參加。前
    項但書情形，於以價金分配或以金錢補償者，準用第881條
    第1項、第2項或第899條第1項規定。民法824條之1第2項、
    第3項定有明文。又關於抵押權移存於抵押人所分得部分，
    祇要符合民法第824條之1第2項但書各款規定，應屬法律規
    定之法定效果，無庸當事人為任何聲明，縱有聲明，法院亦
    無庸於判決主文內諭知，僅於判決理由中說明已足（臺灣高
    等法院暨所屬法院98年法律座談會民事類提案第10號意旨參
    照）。查系爭土地經陳○山（於107年5月2日死亡）、Ｅ○○分
    別設定抵押權予陳○況、Ｃ○○（權利範圍依序為25/720、5297
    /70000），有系爭土地登記謄本在卷可考（見重訴卷第86
    至87、95至96頁），陳○況於100年5月20日過世後之繼承人
    為Ｃ○○、丑○○、Ｄ○○○（見重訴卷第139至171頁），嗣經本院
    依原告聲請對權利人Ｃ○○、丑○○、Ｄ○○○為訴訟告知（見重訴
    卷第173至191頁），權利人Ｄ○○○、Ｃ○○均未聲明參加訴訟，
    而Ｃ○○擔任Ｅ○○之訴訟代理人、丑○○為被告，Ｃ○○及丑○○均曾
    到庭陳述意見，參諸上開規定，上開抵押權人即Ｃ○○、丑○○
    、Ｄ○○○之權利即應依序移存於其等之抵押義務人即陳瓊山之
    繼承人、Ｅ○○就系爭土地所分得部分土地，併予敘明。
四、末按因共有物分割、經界或其他性質上類似之事件涉訟，由
    敗訴當事人負擔訴訟費用顯失公平者，法院得酌量情形，命
    勝訴之當事人負擔其一部，民事訴訟法第80條之1定有明文
    。本院審酌共有物分割訴訟，其分割結果對於兩造均屬有利
    ，僅由被告負擔訴訟費用顯失公平，再參以兩造就系爭不動
    產之應有部分之比例，諭知訴訟費用之負擔如主文第3項所
    示。
五、本件事證已臻明確，兩造其餘主張與攻防方法及所提證據，
    經審酌後認與判決結果不生影響，爰不予逐一論述，併此敘
    明。
六、據上論結，原告之訴為有理由，依民事訴訟法第80條之1、
    第85條，判決如主文。　　
中　　華　　民　　國　　111 　年　　4 　　月　　6 　　日
　　                民事第五庭法　官　鄭靜筠
以上正本係照原本作成。
如對本判決上訴，須於判決送達後20日內向本院提出上訴狀。如
委任律師提起上訴者，應一併繳納上訴審裁判費。
中　　華　　民　　國　　111 　年　　4 　　月　　6 　　日
                              書記官  李方云
【附表（560地號土地）】
編號 共有人 原持有權利 範圍 原持有面積（㎡) 分配 編號 暫編 地號 獲分配權利 範圍 獲分配面積（㎡) 面積增減 （㎡) 找補金額 (新臺幣) 1 酉○○ 408/18640 60.68 U 560⑵ 392496/00000000 3.55 0 得補償69,497元     Q1 560⑼ 408/1107 57.13   2 Ａ○○ 233/18640 34.66 U 560⑵ 224146/00000000 2.03 0 得補償39,689元     Q1 560⑼ 233/1107 32.63   3 戌○○ 233/18640 34.65 U 560⑵ 224146/00000000 2.02 0 得補償39,689元     Q1 560⑼ 233/1107 32.63   4 黃○○ 233/18640 34.65 U 560⑵ 224146/00000000 2.02 0 得補償39,689元     Q1 560⑼ 233/1107 32.63   5 亥○○ 13/180 200.22 U 560⑵ 1083/16200 10.83 -14.87 得補償465,487元      R 560⑺ 1/1 174.52   6 卯○○ 1/50 55.45 U 560⑵ 698/16200 6.98 50.25 應給付1,110,562元     H、I J、K 560 9872/35159 98.72   7 庚○○ 1/50 55.45 U 560⑵ 698/16200 6.98 50.32 應給付1,112,305元     H、I J、K 560 9879/35159 98.79   8 Ｆ○○ 5703/70000 225.86 U 560⑵ 1320/16200 13.2 0 得補償258,709元      Q 560⑻ 2325/2332 212.66   9 Ｅ○○ 5297/70000 209.78 U 560⑵ 1226/16200 12.26 0 得補償240,296元     Q 560⑻ 7/233 197.52   10 宙○○ 1/75 36.96 U 560⑵ 216/16200 2.16 0 得補償4,145元     N 560⑴ 1/3 34.80   11 壬○○ 1/75 36.96 U 560⑵ 216/16200 2.16 0 得補償4,145元     N 560⑴ 1/3 34.80   12 辛○○ 1/25 110.89 U 560⑵ 648/16200 6.48 -27.37 得補償902,500元     H、I J、K 560 7704/35159 77.04   13 巳○○ 1/25 110.89 U 560⑵ 648/16200 6.48 -27.37 得補償902,500元     H、I J、K 560 7704/35159 77.04   14 申○○ 3379/21000 446.06 U 560⑵ 2607/16200 26.07 33.76 應給付1,421,523元     O、 01、 P、 P1 560⑸ 45375/110335 453.75   15 未○○ 680011/0000000 385.27 U 560⑵ 2251/16200 22.51 29.16 應給付1,227,880元     O、 01、 P、 P1 560⑸ 39192/110335 391.92   16 丁○○ 1/90 30.80 （空白） （空白） （空白） （空白） -30.80 得補償813,794元 17 戊○○ 1/75 36.96 U 560⑵ 216/16200 2.16 0 應給付6,295元     M 560⑶ 1/3 34.80   18 午○○ 1/75 36.96 U 560⑵ 216/16200 2.16 0 應給付6,295元     M 560⑶ 1/3 34.80   19 己○○ 1/75 36.96 U 560⑵ 216/16200 2.16 0 應給付6,295元     M 560⑶ 1/3 34.80   20 丙○○○ 123/9320 36.59 （空白） （空白） （空白） （空白） -47.42(與575地號併計) 得補償966,599元 21 Ｂ○○ 1/90 30.80 （空白） （空白） （空白） （空白） -30.80 得補償813,794元 22 子○○ 1/150 18.48 U 560⑵ 108/16200 1.08 0 得補償2,073元     N 560⑴ 1/6 17.40   23 癸○○ 1/150 18.48 U 560⑵ 108/16200 1.08 0 得補償2,073元     N 560⑴ 1/6 17.40   24 甲○○○ 349/21000 46.07 U 560⑵ 269/16200 2.69 0 得補償72,553元     R2 560⑹ 2169/5807 43.38   25 宇○○ 698/21000 92.14 U 560⑵ 451/16200 4.51 -14.87 得補償159,723元     R2 560⑹ 3638/5807 72.76   26 辰○○ 0000000/00000000 104.41 U 560⑵ 610/16200 6.10 7.9 應給付332,989元     O、 01、 P、 P1 560⑸ 10621/110335 106.21   27 寅○○ 00000000/000000000 147.97 U 560⑵ 865/16200 8.65 11.2 應給付471,755元     O、 01、 P、 P1 560⑸ 15052/110335 150.52   28 乙○○ 1/3000 0.92 U 560⑵ 5/16200 0.05 0.07 應給付2,876元     0、 01、 P、 P1 560⑸ 94/110335 0.94   29 丑○○ 25/720 96.26 U 560⑵ 563/16200 5.63 0 應給付98,180元     S 560⑷ 1/1 90.63   
※備註：
⒈編號1至4共有人係玄○○之承受訴訟人。
⒉在計算過程中，將共有人原應有部分的比例，進行適度微調，
  以確保能符合最終合計總和為1即分子與分母相同的比例。
【附表（575地號土地）】
編號 共有人 原持有權利 範圍 原持有面積（㎡) 分配 編號 暫編 地號 獲分配權利 範圍 獲分配面積（㎡) 面積增減 （㎡) 找補金額 (新臺幣) 1 酉○○ 1/80 12.19 T 575 550/44000 1.375 0 得補償6,566元     A 575⑴ 6300/125648 10.8125   2 Ａ○○ 1/80 12.18 T 575 550/44000 1.375 0 得補償6,565元     A 575⑴ 6300/125648 10.8125   3 戌○○ 1/80 12.19 T 575 550/44000 1.375 0 得補償6,566元     A 575⑴ 6300/125648 10.8125   4 黃○○ 1/80 12.19 T 575 550/44000 1.375 0 得補償6,566元     A 575⑴ 6300/125648 10.8125   5 亥○○ 13/180 70.42 T 575 795/11000 7.95 0 應給付49,598元     D 575⑹ 1/1 62.47   6 卯○○ 1/50 19.50 （空白） （空白） （空白） （空白） -19.50 得補償518,013元 7 庚○○ 1/50 19.50 （空白） （空白） （空白） （空白） -19.50 得補償518,013元 8 Ｆ○○ 5703/70000 79.43 T 575 896/11000 8.96 0 應給付55,907元     C 575⑸ 5703/11000 70.47   9 Ｅ○○ 5297/70000 73.78 T 575 832/11000 8.32 0 應給付51,891元     C 575⑸ 5297/11000 65.46   10 宙○○ 1/75 13.00 T 575 147/11000 1.47 0 得補償6,948元     A 575⑴ 1680/31412 11.53   11 壬○○ 1/75 13.00 T 575 147/11000 1.47 0 得補償6,948元     A 575⑴ 1680/31412 11.53   12 辛○○ 1/25 39.00 （空白） （空白） （空白） （空白） -39.00 得補償1,036,027元 13 巳○○ 1/25 39.00 （空白） （空白） （空白） （空白） -39.00 得補償1,036,027元 14 未○○ 31/280 107.95 T 575 1218/11000 12.18 0 應給付56,965元     F2 575⑺ 2325/2332 95.77   15 丁○○ 1/90 10.83 T 575 843/11000 8.43 63.91 應給付1,790,237元     E 575⑷ 1/2 66.31   16 戊○○ 1/75 13.00 T 575 147/11000 1.47 0 得補償6,948元     A 575⑴ 1680/31412 11.53   17 午○○ 1/75 13.00 T 575 147/11000 1.47 0 得補償6,948元     A 575⑴ 1680/31412 11.53   18 己○○ 1/75 13.00 T 575 147/11000 1.47 0 得補償6,948元     A 575⑴ 1680/31412 11.53   19 丙○○○ 1/90 10.83 （空白） （空白） （空白） （空白） -47.42(與560地號併計) 得補償287,785元 20 Ｂ○○ 1/90 10.83 T 575 843/11000 8.43 63.92 應給付1,790,237元     E 575⑷ 1/2 66.32   21 子○○ 1/150 6.50 T 575 73/11000 0.73 0 得補償3,558元     A 575⑴ 840/31412 5.77   22 癸○○ 1/150 6.50 T 575 73/11000 0.73 0 得補償3,558元     A 575⑴ 840/31412 5.77   23 甲○○○ 349/21000 16.20 T 575 183/11000 1.83 0 得補償8,698元     A 575⑴ 2094/31412 14.37   24 宇○○ 698/21000 32.41 T 575 366/11000 3.66 0 得補償17,396元     A 575⑴ 4188/31412 28.75   25 乙○○ 1/3000 0.33 T 575 4/11000 0.04 0 應給付227元     F2 575⑺ 7/2332 0.29   26 丑○○ 25/720 33.86 T 575 382/11000 3.82 0 得補償18,231元     A 575⑴ 4375/31412 30.04   27 財政部國有財產署 25/720 33.85 T 575 381/11000 3.81 0 得補償18,399元     A 575⑴ 4375/31412 30.04   28 天○○ 1349/10500 125.26 T 575 1413/11000 14.13 0 得補償134,177元     B 575⑵ 1/1 111.13   29 地○○ 2698/21000 125.26 T 575 1413/11000 14.13 0 得補償134,177元     B1 575⑶ 1/1 111.13   
※備註：
⒈編號1至4共有人係玄○○之承受訴訟人。
⒉在計算過程中，將共有人原應有部分的比例，進行適度微調，
  以確保能符合最終合計總和為1即分子與分母相同的比例。
【附表（系爭土地分割測量面積）】
暫編 地號 面積 （㎡） 分割方案編號 所有權人 勘估單價 (元/㎡) 備註 560 351.59 Ｈ、Ｉ、Ｊ、 Ｋ 卯○○、 庚○○、 辛○○、 巳○○ （維持共有） 24,900元 ※合計面積  2722.23㎡ ※未受分配之共有人： 丁○○、 丙○○○、 Ｂ○○ 560⑴ 104.40 Ｎ 宙○○、 壬○○、 子○○、 癸○○ （維持共有） 26,900元  560⑵ 162 Ｕ 道路，如附表所示各共有人依獲分配後應有部分比例共有 16,800元  560⑶ 104.40 Ｍ 戊○○、 午○○、 己○○ （維持共有） 27,200元  560⑷ 90.63 Ｓ 丑○○ 28,100元  560⑸ 1103.35 Ｐ、Ｐ1、 Ｏ、Ｏ1 申○○、 辰○○、 寅○○、 未○○、 乙○○ （維持共有） 28,400元  560⑹ 116.14 Ｒ2 甲○○○、 宇○○ （維持共有） 28,400元  560⑺ 174.52 Ｒ 亥○○ 26,600元  560⑻ 410.18 Ｑ Ｆ○○、 Ｅ○○ （維持共有） 25,800元  560⑼ 155.02 Ｑ1 酉○○、 黃○○、 Ａ○○、 戌○○ （維持共有） 25,800元  575 110 Ｔ 道路，如附表所示各共有人依獲分配後應有部分比例共有 16,800元 合計面積： 974.99㎡ ※未受分配之共有人： 卯○○、 庚○○、 辛○○、 巳○○、 丙○○○ 575⑴ 215.64 Ａ 酉○○、 黃○○、 Ａ○○、 戌○○、 宙○○、 壬○○、 戊○○、 午○○、 己○○、 子○○、 癸○○、 甲○○○、 宇○○、 丑○○、 財政部國有財產署 （維持共有） 27,200元  575⑵ 111.13 Ｂ 天○○ 26,600元  575⑶ 111.13 Ｂ1 地○○ 26,600元  575⑷ 132.63 Ｅ 丁○○、 Ｂ○○ （維持共有） 29,200元  575⑸ 135.93 Ｃ Ｆ○○、 Ｅ○○ （維持共有） 28,600元  575⑹ 62.47 Ｄ 亥○○ 28,600元  575⑺ 96.06 Ｆ2 未○○ 乙○○ （維持共有） 28,400元  合計 3747.22㎡，時值總價99,142,156元     
【附表（系爭土地各別土地、共有人全體比例補償細分找補表
，單位：新臺幣元）】


※備註：「+」表示分割價值大於持分價值，應付補償金額；「-
」表示分割價值小於持分價值，應得補償金額。
【附表（訴訟費用負擔比例）】
編號 共有人 訴訟費用負擔比例 1 酉○○ 2％ 2 Ａ○○ 1％ 3 戌○○ 1％ 4 黃○○ 1％ 5 亥○○ 7％ 6 卯○○ 2％ 7 庚○○ 2％ 8 Ｆ○○ 8％ 9 Ｅ○○ 8％ 10 宙○○ 1％ 11 壬○○ 1％ 12 辛○○ 4％ 13 巳○○ 4％ 14 申○○ 8％ 15 未○○ 14％ 16 丁○○ 1％ 17 戊○○ 1％ 18 午○○ 1％ 19 己○○ 1％ 20 丙○○○ 1％ 21 Ｂ○○ 1％ 22 子○○ 1％ 23 癸○○ 1％ 24 甲○○○ 2％ 25 宇○○ 3％ 26 辰○○ 2％ 27 寅○○ 3％ 28 乙○○ 1％ 29 丑○○ 3％ 30 財政部國有財產署 2％ 31 天○○ 6％ 32 地○○ 6％